臺灣高等法院刑事判決　　　　　　　 100年度上易字第2316號
上　訴　人　臺灣臺北地方法院檢察署檢察官
被　　　告　傅鳳停
上列上訴人因被告涉犯業務侵占案件，不服臺灣臺北地方法院10
0年度易緝字第97號，中華民國100年8月17日第一審判決（起訴
案號：臺灣臺北地方法院檢察署89年度偵字第18669號），提起
上訴，本院判決如下：
    主  文
上訴駁回。
    理  由
一、公訴意旨略以：被告傅鳳停係代書，以從事房地買賣介紹、
    幫人辦理抵押貸款為業，於民國85年10月間，告訴人李玲因
    需資金週轉，乃將坐落臺北市○○區○○路51巷11號之7房
    地，委託傅鳳停辦理抵押貸款，傅鳳停辦妥抵押設定後，於
    同年10月16日晚上與貸與人吳菁華、李玲之夫胡世耀約在臺
    北市○○○路之「聯合報大樓」見面，胡世耀當場交付本票
    並將匯款帳號告知吳菁華，吳菁華事後則將付款人美國銀行
    松山分行，票號0000000及0000000號，發票日為85年10月17
    日、19日，面額新臺幣（下同）80萬元、10萬元，發票人吳
    菁華之支票2紙交予傅鳳停，詎傅鳳停竟意圖為自己不法之
    所有，將該2紙支票存入銀行提示後交付其債權人謝廷寶抵
    償債務，變異持有為所有之意思予以侵占入己；因認被告傅
    鳳停涉犯刑法第336條第2項之業務侵占罪嫌等語。
二、按案件時效已完成者，應諭知免訴之判決，且得不經言詞辯
    論為之，刑事訴訟法第302條第2款、第307條分別定有明文
    。又「於中華民國94年1月7日刑法修正施行前，其追訴權或
    行刑權時效已進行而未完成者，比較修正前後之條文，適用
    最有利於行為人之規定。」刑法施行法第8條之1亦有明文。
    被告行為時刑法第80條第1項第2款及第2項關於追訴權之時
    效期間規定：「追訴權，因左列期間內不行使而消滅：(二)3
    年以上10年未滿有期徒刑者，10年。前項期間自犯罪成立之
    日起算。但犯罪行為有連續或繼續之狀態者，自行為終了之
    日起算。」，而94年1月7日修正，自95年7月1日起施行刑法
    第80條第1項第2款及第2項則規定：「追訴權，因下列期間
    內未起訴而消滅：(二)犯最重本刑為3年以上10年未滿有期徒
    刑之罪者，20年。前項期間自犯罪成立之日起算。但犯罪行
    為有繼續之狀態者，自行為終了之日起算」；又被告行為時
    刑法第83條規定為：「追訴權之時效，如依法律之規定，偵
    查、起訴或審判之程序不能開始或繼續時，停止其進行。前
    項時效停止，自停止原因消滅之日起，與停止前已經過之期
    間，一併計算。停止原因繼續存在之期間，如達於第80條第
    1項各款所定期間4分之1者，其停止原因視為消滅」；95年7
    月1日施行刑法第83條規定則為：「追訴權之時效，因起訴
    而停止進行。依法應停止偵查或因犯罪行為人逃匿而通緝者
    ，亦同。前項時效之停止進行，有下列情形之一者，其停止
    原因視為消滅：(一)諭知公訴不受理判決確定，或因程序上理
    由終結自訴確定者。(二)審判程序依法律之規定或因被告逃匿
    而通緝，不能開始或繼續，而其期間已達第80條第1項各款
    所定期間4分之1者。(三)依第1項後段規定停止偵查或通緝，
    而其期間已達第80條第1項各款所定期間4分之1者。前二項
    之時效，自停止原因消滅之日起，與停止前已經過之期間，
    一併計算。」修正後刑法第80條所定追訴權時效期間較長，
    表示行為人被追訴之期限較久，自屬對行為人不利，惟新法
    第83條放寬得使追訴權時效消滅進行之事由，較有利於被告
    ，故就追訴權時效期間之計算，依刑法施行法第8條之1「從
    輕原則」之規定，整體比較應適用修正前之刑法第80條之規
    定。另依「擇用整體性原則」，關於追訴權時效之停止進行
    ，及其期間之計算，亦應一體適用修正前刑法第81條、第83
    條之關於追訴權時效規定（最高法院27年上字第2615號判例
    、99年臺上字第6435號判決參照）。
三、查本件被告傅鳳停被訴涉犯刑法第336條第二項之業務侵占
    罪嫌，公訴人認被告犯罪行為終了日為85年10月19日，其追
    訴權時效期間應自該日起算。次查，本件經臺灣臺北地方法
    院檢察署檢察官於87年2月18日開始偵查，因被告逃匿，於8
    7年5月11日發布通緝，嗣被告於88年2月1日緝獲後，檢察官
    於89年10月27日提起公訴，而於89年11月17日繫屬原審，嗣
    因被告再度逃匿，經原審於90年3月20日發布通緝，致審判
    之程序不能繼續。而公訴人認被告所犯業務侵占罪嫌，最重
    本刑為5年以下有期徒刑，依修正前刑法第80條第1項第2款
    規定，本件追訴權時效為10年；再依修正前刑法第83條第1
    項、第3項之規定，並參照司法院29年院字第1963號解釋，
    本案追訴權時效期間應加計因通緝而停止之2年6月，共計12
    年6月。惟自公訴人於87年2月18日開始實施偵查起至87年5
    月11日發布通緝止之期間計2月又21日，及被告於88年2月1
    日通緝到案起至原審90年3月20日再度發布通緝止之期間計2
    年1月又19日，此段期間檢察官及原審乃依法行使偵查、起
    訴及審判之程序，依司法院大法官會議釋字第138號解釋，
    此時追訴權既無不行使之情形，自不生時效進行之問題，惟
    應扣除檢察官89年10月27日提起公訴後迄89年11月17日案件
    繫屬法院前之21日追訴權時效進行期間。是本件追訴權時效
    自85年10月19日被告犯罪行為終了日起算，加上上揭12年6
    月追訴權時效期間，再加上檢察官及原審行使追訴權之期間
    ，扣除案件起訴後、繫屬法院前之期間，本件追訴權時效應
    於100年8月8日，即告完成。依照首開說明，爰不經言詞辯
    論，逕為免訴之諭知。
四、原審為被告傅鳳停免訴判決之諭知，尚無不合，應予維持。
    檢察官上訴意旨猶略以：告訴人李玲85年間即提出告訴，並
    無延誤時效，且告訴人因被告不法行為受有莫大損失，原審
    未慮及此，有重新審酌之必要等語提起上訴。惟查：本件追
    訴權時效完成日之計算，自被告犯罪行為終了日「85年10月
    19日」，自被告之犯罪行為終了日起計算10年，並加計因通
    緝而停止之2年6個月期間再加上檢察官及原審行使追訴權之
    期間，及扣除檢察官89年10月27日提起公訴後迄89年11月17
    日案件繫屬法院前之21日追訴權時效進行期間，是本案追訴
    權時效乃於100年8月8日完成，原審以本件已經逾追訴時效
    而為免訴判決，經核算結果於法並無不合，檢察官以前揭理
    由上訴，指摘原判決不當，難認為有理由，其上訴應予駁回
    ，並不經言詞辯論為之。
據上論斷，應依刑事訴訟法第368條、第372條，判決如主文。
中    華    民    國   100    年    10    月    12    日
                  刑事第十一庭  審判長法  官  許宗和
                                      法  官  趙功恆
                                      法  官  潘進柳
以上正本證明與原本無異。
不得上訴。
                                      書記官  任正人
中    華    民    國   100    年    10    月    12    日